【裁判字號】    98,交抗,440
【裁判日期】    980709
【裁判案由】    聲明異議
【裁判全文】
臺灣高等法院高雄分院刑事裁定         98年度交抗字第440號
抗  告  人
即受處分人  甲○○
上列抗告人因違反道路交通管理處罰條例聲明異議案件，不服臺
灣高雄地方法院中華民國98年6 月12日裁定（98年度交聲字第
1590 號） ，提起抗告，本院裁定如下：
    主  文
抗告駁回。
    理  由
一、本件抗告意旨略以：抗告人收受本件裁決書後，因工作需要
    ，無法回家，其後又因聲明異議需要緩起訴處分書及依緩起
    訴內容繳納2 萬元之收據，又向台灣高雄地方法院檢察署申
    請，迄98年5 月21日才收到副本，翌日始至監理所辦理，經
    辦人員通知抗告人自己遞狀，又因法院連續放假，遲至同年
    5 月27日始完成遞狀，爰依法提起本件抗告云云。
二、原審以：(一)本件聲明異議意旨略以：原處分機關以異議人即
    受處分人甲○○於民國96年9 月30日晚間10時許，飲酒後其
    呼氣酒精濃度超出每公升0.55毫克之規定標準以上（其當時
    之呼氣酒精濃度為每公升0.78毫克），仍騎駛車牌號碼G62-
    863 號重型機車（所犯公共危險部分，業經臺灣高雄地方法
    院檢察署檢察官以96年度偵字第28573 號為緩起訴處分），
    嗣於高雄縣鳥松鄉○○路與恆山南巷口，經警舉發違反道路
    交通管理處罰條例第35條第1 項第1 款之規定，乃填製舉發
    違反道路管理事件通知單，並將異議人移送交通部公路總局
    高雄區監理所，因而裁決罰鍰新臺幣（下同）45,000元、吊
    扣異議人之駕駛執照12月及施以道安講習。惟因異議人所涉
    公共危險犯行部分業經緩起訴處分已繳納2 萬元之公益金，
    原處分機關仍加以裁罰，即有違「一事不二罰」之原則，爰
    依法聲明異議等語。(二)按違反道路交通管理處罰條例第12條
    至第68條之行為，由公路主管機關處罰；受處分人不服該處
    罰者，得於接到裁決書之翌日起20日內，向管轄地方法院聲
    明異議；聲明異議之期間，自裁決送達之翌日起算，並得依
    法扣除在途期間及聲請回復原狀；聲明異議，應以司法狀紙
    ，敘述異議之理由，提出於原處分機關為之；交通法庭認聲
    明異議不合法律上之程式，且其不合法律上之程式無從補正
    者，應以裁定駁回之，道路交通管理處罰條例第8 條第1 項
    第1 款、第87條第1 項及道路交通案件處理辦法第12條、第
    13條前段、第18條前段分別定有明文。(三)經查，本案經原處
    分機關即交通部公路總局高雄區監理所於98年4 月20日所為
    之高監營裁字第裁80-N00000000號裁決書裁決處分，其裁決
    書係於98年4 月21日送達異議人位於高雄市○○區○○里○
    ○街33號住處，並經異議人所住大樓管理委員會之受僱人代
    收，此有該管理委員會蓋用收發章及受僱人簽名之交通部公
    路總局高雄區監理所送達證書影本1 紙附卷可稽（見本院卷
    第9 頁）。按處理違反道路交通管理事件，有關文書送達之
    程序，依行政程序法之規定，違反道路交通管理事件統一裁
    罰基準及處理細則第5 條定有明文；而依行政程序法第72條
    第1 項規定，文書之送達於應受送達人之住居所、事務所或
    營業所為之。本件原處分機關將前開裁決書向受處分人為送
    達時，業由受處分人之受僱人收受，是本件裁決書之送達程
    序自屬合法。則受處分人如對原處分機關是項裁決書不服欲
    提起異議，應自其收受裁決書之翌日（即98年4 月22日）起
    20日內，即至遲應於98年5 月11日（含當日）前將異議書狀
    提出於管轄地方法院即本院，然異議人卻遲至98年5 月27日
    始將異議書狀提出於本院，此則有蓋有本院收狀章之異議人
    聲明異議狀附卷為憑（見本院卷第1 頁），是本件異議人就
    本件裁決書所為之聲明異議，顯已逾20日之異議期間。又原
    處分機關於前揭裁決書之附記欄第一項內，已明確記載受處
    分人如不服處罰而聲明異議者，其應提出之期限及應遵行之
    程序等事項，受處分人自無不知之理。是以，異議人聲明異
    議已逾法定期間，參照前揭法律規定，異議人本件聲明異議
    於法未合，且無從補正，自應由本院裁定駁回等情。
三、經查本案經原處分機關即交通部公路總局高雄區監理所於98
    年4 月20日所為之高監營裁字第裁80-N00000000號裁決書裁
    決處分，其裁決書係於98年4 月21日送達異議人位於高雄市
    楠梓區○○里○○街33號住處，並經異議人所住大樓管理委
    員會之受僱人代收，此有該管理委員會蓋用收發章及受僱人
    簽名之交通部公路總局高雄區監理所送達證書影本1 紙附於
    原審卷可稽，抗告人即受處分人遲至98年5 月27日始向原審
    法院聲明異議，已逾20日之異議期間。原審因而裁定駁回異
    議，核無不合。抗告意旨，執上開情詞，指摘原裁定不當，
    為無理由，應予駁回。
據上論結，應依道路交通案件處理辦法第26條，刑事訴訟法第41
2 條，裁定如主文。
中    華    民    國    98    年    7     月    9     日
                  刑事第五庭    審判長法  官  曾永宗
                                      法  官  王伯文
                                      法  官  任森銓
以上正本證明與原本無異。
不得再抗告。
中    華    民    國    98    年    7     月    9     日
                                      書記官  廖素珍


司法院資訊處製作；財團法人民間司法改革基金會備份。
